臺灣高等法院刑事判決　　　 　　　　95年度上更(一)字第752號
上　訴　人
即　被　告　乙○○
選任辯護人　施習盛律師
上列上訴人因毒品危害防制條例案件，不服台灣板橋地方法院95
年度重訴緝字第1號，中華民國95年3月23日第一審判決 (起訴案
號：台灣板橋地方法院檢察署94年度偵字第391、2559號)，提起
上訴，經判決後，由最高法院發回更審，本院判決如下：
    主  文
原判決撤銷。
乙○○共同運輸第一級毒品，處有期徒刑拾壹年。如附表一、附
表二所示之物，均沒收；犯罪所得新台幣拾伍萬元，沒收，如全
部或一部不能沒收時，以其財產抵償之。
    事  實
一、緣有蔡宏龍（原審通緝中）為圖在台灣販售毒品謀利，乃與
    楊金源、焦清舜（二人均業經原審法院以運輸第一級毒品罪
    各判處有期徒刑13年確定)等人，謀議自泰國運輸第一級毒
    品海洛因入境。約定由蔡宏龍出資金；楊金源攜款至泰國購
    買海洛因，並找人至泰國走私運輸夾帶毒品入境；焦清舜則
    與運輸之人在出境前聯繫，告知走私夾帶相關注意事項，並
    於走私運送夾帶毒品入境後，收取毒品轉交蔡宏龍以及交付
    報酬。其私運方式係在泰國將海洛因包裝成顆粒，塞入肛門
    內夾帶入境，每夾帶6顆即可獲得新台幣（下同）10萬元之
    報酬，每多1顆，則增加報酬2萬元。楊金源乃透過甲○○（
    業經本院以幫助運輸第一級毒品罪，判處有期徒刑4年6月確
    定）尋得乙○○、丁○○（另經原審法院以運輸第一級毒品
    罪，處有期徒刑10年確定）擔任前往泰國夾帶第一級毒品海
    洛因入境。乙○○為圖利益，與楊金源、焦清舜、蔡宏龍、
    丁○○等人以共同之犯意，明知海洛因係毒品危害防制條例
    第2條第1項所列管之第一級毒品，並屬於懲治走私條例公告
    管制物品項目及其數額甲類第4款之管制進出口物品，不得
    非法運輸入境，從事自泰國運輸第一級毒品海洛因入境。
二、93年12月18日，楊金源攜帶蔡宏龍所交付之現金先行啟程至
    泰國購買海洛因，將之以塑膠袋、保鮮膜及保險套層層包裝
    成顆粒狀；乙○○與丁○○則於93年12月20日隨同甲○○至
    桃園縣桃園市○○路1120號3樓焦清舜之租屋處，由焦清舜
    指示丁○○、乙○○抵達泰國之後，以000000000號電話(泰
    國行動電話ＳＩＭ卡號）與楊金源聯絡，並告知其他相關注
    意事項。乙○○、丁○○二人乃於翌日（93年12月21日）搭
    機前往泰國，並與楊金源取得聯絡，同年月25日晚上，至楊
    金源在泰國所居住之飯店內，由楊金源交付包裝成顆粒狀之
    第一級毒品海洛因。乙○○、丁○○將之塞入肛門，丁○○
    塞入7顆海洛因，乙○○塞入6顆後，因腹痛將海洛因排出時
    流失1顆，重新塞入所剩之5顆。楊金源指示於入境後以0000
    000000號行動電話聯絡蔡宏龍。二人於同年月26日中午自泰
    國搭機返台，於同日下午五時許，在桃園國際機場入境。入
    境後，丁○○以電話聯絡通知蔡宏龍後，二人前往焦清舜桃
    園市○○路1120號3樓租屋處，將塞入肛門之海洛因顆粒合
    計12顆排出，洗清後交予焦清舜。焦清舜持交已在樓下等候
    之蔡宏龍。蔡宏龍乃將酬金交給焦清舜分配，乙○○因運輸
    6顆，但僅帶回5顆，1顆在泰國排出時滅失，使販毒集團損
    失不貲，僅支付1萬元；丁○○則按原約定報酬獲得12萬元
    ；焦清舜、楊金源亦各分得1萬元報酬；丁○○於取得12萬
    元報酬後，支付甲○○1萬元，作為其居中介紹之報酬。
三、嗣蔡宏龍則將毒品重新拆組分裝為4包，每包重約38.75公克
    ，共計重約155公克，將原包裹之塑膠袋、保鮮膜及保險套
    等丟棄，於同日晚間9時許，攜往台北縣五股鄉○○路○段某
    釣蝦場，將之販售予丙○○（販賣毒品部分，與乙○○無關
    。丙○○於93年12月27日凌晨2時許，在台北市○○區○○
    街69巷口，為警查獲，在其身上及所駕駛之車上扣得自蔡宏
    龍處販入後，改行分裝之部分第一級毒品海洛共6包（合計
    淨重83.26公克，純度百分之73.93，純質淨重61.55公克，
    空包裝總重6044公克)；在台北縣泰山鄉○○路○段142巷112
    號5樓丙○○租屋處，扣得另一部分改行分裝之第一級毒品
    海洛因9包（合計淨重23.01公克，純度百分之80.53，純質
    淨重18.53公克，空包裝重2.80公克)，其餘部分之第一級毒
    品海洛因或為丙○○施用或為警查獲時丟棄滅失。警循線於
    93年12月27日晚間11時許，經警在桃園縣桃園市○○路家樂
    福量販店前，查獲蔡宏龍、楊金源、焦清舜，並扣得蔡宏龍
    所有供聯絡運輸毒品使用如附表一所示之行動電話及SIM卡
    ；在桃園縣桃園市○○路1120號3樓焦清舜租屋處，查獲楊
    金源所有用供聯絡運輸毒品所用如附表二所示之泰國行動電
    話SIM卡；同日晚間11時10分許，在桃園縣桃園市○○路878
    號春日商務旅館307室查獲丁○○。
四、案經內政部警政署刑事警察局及台北市政府警察局士林分局
    移送台灣板橋地方法院檢察署檢察官偵查起訴。
    理  由
一、上開犯罪事實，業據上訴人即被告乙○○於本院審理中認罪
    ，坦承確有上開運輸毒品之犯行（見本院95年12月4日及12
    月9日筆錄）。並經同案已判決之被告楊金源、焦清舜、丁○○迭於警詢、檢察官偵查及原審審理中供承不諱，且於檢
    察官偵查及原審審理中各以證人身分具結證述屬實（見94
    年度偵字第391號卷第161頁至第190頁、原審卷第2宗第103
    頁至第123頁、原審卷第3宗第48頁至第58頁），相互所述情
    節均大致相符合。並有如附表一、附表二所示之行動電話、
    行動電話SIM卡扣案可資佐證。而在丙○○處為警查獲有被
    告等自泰國走私輸入，經蔡宏龍販售之白色粉末6包及9包扣
    案，經將該白色粉末送請法務部調查局經鑑定結果，均含有
    海洛因成分，其淨重、純度、純質淨重等，均如事實欄所記
    載，有法務部調查局94年2月1日調科壹字第060009333號、
    第000000000號鑑定通知書在卷可稽（見94年毒偵字第46號
    卷第57頁，原審卷第一宗第194頁）。至被告雖於本院審理
    期日，否認有收受報酬1萬元云云，但其於本院95年12月4日
    準備程序則坦承犯行，認原審認定有收受1萬元報酬為事實
    。而核由蔡宏龍處取得報酬分配之焦清舜，證述有給被告1
    萬元報酬，被告否認收受1萬元報酬，為事後翻異之詞。又
    共犯楊金源、焦清舜二人因而均經原審法院以94年重訴第14
    號以運輸第一級毒品罪，判處有期徒刑13年確定；丁○○經
    原審法院以94年重訴第14號以運輸第一級毒品罪，判處有期
    徒刑10年確定；甲○○亦經本院以94年上訴字第3148號以幫
    助運輸第一級毒品罪，判處有期徒刑4年6月確定，可供本案
    佐參。被告罪證明確，犯行洵堪認定，應予依法論科。
二、核被告乙○○所為，係犯毒品危害防制條例第4條第1項運輸
    第一級毒品罪及懲治走私條例第2條第1項私運管制物品進口
    罪。被告以一行為同時觸犯上開二罪，為想像競合犯，應依
    刑法第55條規定，從一重之運輸第一級毒品罪處斷。其非法
    持有第一級毒品海洛因之低度行為，為其運輸之高度行為所
    吸收，不另論罪。其與楊金源、焦清舜、丁○○間，就運輸
    海洛因毒品入境之犯行，直接具有犯意聯絡與行為分擔，為
    共同正犯；而共同正犯中之楊金源、焦清舜與蔡宏龍有犯意
    聯絡與行為分擔，因而被告間接與之亦具有犯意聯絡行為分
    擔，故被告與蔡宏龍、楊金源、焦清舜、丁○○均成立共同
    正犯。
三、原審對被告乙○○為有罪科刑之判決，固非無見。惟查(一)毒
    品危害防制條例第19條第1項規定之沒收、追徵價額或以財
    產抵償，於共同正犯情形時，因共同正犯，應對犯罪之全部
    事實負責，則就所得財物應合併計算，全部追繳沒收，方為
    適法（最高法院64年台上字第2613號判例意旨、司法院大法
    官2024號解釋參照）。本件原審判決既認被告與丁○○、楊
    金源、焦清舜等人為共同正犯，但就四人間犯罪所得之金額
    並未合併計算，僅宣告犯罪所得新台幣壹萬元，沒收之，即
    有違誤。(二)如附表一、二所示之物，為共犯所有，供運輸毒
    品犯罪所用之物，應依毒品危害防制條例之特別規定宣告沒
    收，原審依刑法第38條第1項第2款宣告沒收，與法不合。(三)
    被告運輸毒品所用塑膠袋、保鮮膜、保險套等何以未宣告沒
    收，未說明其理由，也有未洽。(四)在丙○○處查獲之毒品已
    由蔡宏龍出售，脫離非被告所有，與被告無關，原審併予被
    告犯罪主文項下宣告沒收，亦有未當。(五)附表三所示之物，
    均與被告本件犯無關，又非違禁物，原審一併宣告沒收，也
    有未當。(六)本件運輸毒品之主謀焦清舜、楊金源原審判處有
    期徒刑13年，與被告同樣運輸情節之陳政楊判處有期徒刑10
    年，對情節較輕、受人利用之被告竟判處無期徒刑，量刑失
    衡，有違比例原則，均屬無可維持。
四、被告由國外運輸毒品進入國內，固屬不該。惟念其僅得報酬
    1萬元，最初雖否認犯行，然終能覺悟，坦承錯誤，而核主
    謀情節重大的楊金源、焦清舜；與被告情節類似之陳政楊，
    原審均依刑法第59條減輕其刑，分別量處有期徒刑13年、13
    年、10年，情節最輕之被告如量處法定最輕本刑無期徒刑，
    實情輕法重，失其平衡，客觀上足以引起一般人之同情，其
    情狀顯可憫恕，乃依刑法第59條規定減輕其刑（按修正前刑
    法第59條與修正後刑法第59條，僅增列文字，此部分無需比
    較新舊法，應逕依修正後刑法第59條酌減其刑）。而刑法關
    於死刑、無期徒刑減輕之方法，於94年2月2日修正，95年7
    月1日施行之刑法第64條、第65條均已修正，原死刑減輕為
    無期徒刑或15年以下，12年以上有期徒刑；無期徒刑減輕為
    7年以上有期徒刑。修正後死刑減輕為無期徒刑，無期徒刑
    減輕為20年以下，15年以上有期徒刑，經比較結果，以修正
    前行為時法較有利於被告，自應適用行為時法律為減輕標準
    。爰審酌被告之素行、犯罪情節、犯罪後最初否認犯行，至
    更審後始坦承犯行之態度及相關共犯之刑度等（相同情節之
    陳政楊於獲案之初即坦承犯行）等一切情狀，乃判處如主文
    第二項所示之刑，以示懲儆。扣案如附表一、附表二所示之
    行動電話、SIM卡，分別為共同正犯蔡宏龍、楊金源所有，
    供本件運輸毒品聯絡使用之物，應依毒品危害防制條例第19
    條1項宣告沒收。被告與共同正犯丁○○、焦清舜、楊金源
    等人因運輸毒品所得報酬1萬元、12萬元、1萬元、1萬元，
    合計15萬元，應依毒品危害防制條例第19條第1項規定，宣
    告沒收，如全部或一部不能沒收時，以其財產抵償之。被告
    運輸包裹毒品所用之塑膠袋、保鮮膜、保險套等物，於共犯
    蔡宏龍重新拆組分裝時，業已丟棄滅失，自無庸宣告沒收。
    至其餘在蔡宏龍、楊金源、焦清舜處查獲如附表三所示之行
    動電話、SIM卡、便條紙、電話記事，並無證據證明與本件
    犯罪有關，又非違禁物，不得宣告沒收。另在丙○○處查獲
    如事實欄所載之第一級毒品海洛因，為蔡宏龍出售予丙○○
    ，脫離被告所有，屬丙○○所有，已於丙○○販賣毒品沒收
    ，與本件被告運輸毒品無關，無庸於本案沒收，併此敘明（
    見最高法院95年台上字第5668號判決即本次發回判決意旨）
    。
五、據上論斷，應依刑事訴訟法第369條第1項前段、第364條、
    第299條第1項前段，毒品危害防制條例第4條1項、第19條第
    1項，懲治走私條例第2條第1項、第11條，刑法第11條前段
    、第2條第1項前段、第28條、第55條、第59條，判決如主文
    。
本案經檢察官吳國南到庭執行職務。
中　　華　　民　　國　　96　　年　　1 　　月　　2 　　日
                  臺灣高等法院刑事第十六庭
                              審判長法  官  葉騰瑞
                                    法  官  吳鴻章
                                    法  官  趙功恆
以上正本證明與原本無異。
如不服本判決，應於收受送達後十日內向本院提出上訴書狀，其
未敘述上訴之理由者並得於提起上訴後十日內向本院補提理由書
（均須按他造當事人之人數附繕本）。
                                    書記官  孫佩琳
中　　華　　民　　國　　96　　年　　1 　　月　　2 　　日
附錄本案論罪科刑法條全文：
毒品危害防制條例第4條第1項
製造、運輸、販賣第一級毒品者，處死刑或無期徒刑；處無期徒
刑者，得併科新台幣1千萬元以下罰金。
附表一：蔡宏龍所有，供聯絡運輸毒品使用之物：
        SAMSUNG行動電話（序號：0000000000000000）1支及行
        動電話SIM卡（0000000000號）1張。
附表二：楊金源所有，供聯絡運輸毒品使用之物：
        泰國行動電話SIM卡（000000000號）1張。
附表三：
      (一)蔡宏龍處查獲：
        1.SHARPGX31行動電話（序號：000000000000000）1支
          。
        2.行動電話SIM卡（0000000000號）1張。
        3.TOPLUX行動電話（序號：000000000000000）1支。
        4.行動電話SIM卡（0000000000號）1張。
      (二)楊金源處查獲：
        1.便條紙2張。
        2.行動電話SIM卡（0000000000號）1張。
      (三)焦清舜處查獲：
        1.電話記事頁2張。
        2.行動電話SIM卡（0000000000號）1張。
